【裁判字號】    91,易更,2
【裁判日期】    920411
【裁判案由】    侵占
【裁判全文】
臺灣臺東地方法院刑事判決                           九十一年度易更字第二號
    公  訴  人  臺灣臺東地方法院檢察署檢察官
    被      告  乙○○
右列被告因侵占案件，經檢察官提起公訴（九十一年度偵字第一二三三號），於中華
民國九十一年八月十四日本院為第一審判決（九十一年易字第一五八號）後，經臺灣
高等法院花蓮分院發回更審，本院判決如左：
    主  文
本件免訴。
    理  由
一、本件公訴意旨略以：被告乙○○於民國九十年三月間，在臺東縣臺東市臺東新站
    附近，拾得張良元所有之ＰＨＡ－九○八號車牌一面，竟意圖為自己不法之所有
    ，將上開車牌侵占入己，並將之懸掛於其所騎乘之原車號ＰＶＳ－九六七號機車
    使用，因認被告涉犯刑法第三百三十七條侵占遺失物罪嫌等語。
二、按案件時效已完成者，應諭知免訴之判決，並得不經言詞辯論為之，刑事訴訟法
    第三百零二條第二款、第三百零七條定有明文，又追訴時效時間，自犯罪成立之
    日起算，刑法第八十條第二項亦定有明文。次按案件是否同一，應從訴之目的及
    侵害性行為之內容是否同一而定，詳言之，即以公訴人請求確定其具有侵害性之
    社會的事實關係為準，亦即經公訴人擇為訴訟客體之社會事實關係，是其基本的
    社會事實並不相同或訴之目的不相同者，均非屬同一事實。本件公訴人固曾於九
    十年九月二日，認被告意圖為自己不法之所有，於九十年三月間某日，在臺東市
    區○○○○○路三七五巷二弄七之一號前、寶桑國小附近、中央市○○○○路等
    處之一），竊盜甲○○所使用之ＰＨＡ－九○八號機車（甲○○之夫張良元所有
    ）之車牌一面，得手後懸掛於ＰＶＳ－九六七號機車上使用，嗣於同年九月二日
    上午十一時許，在臺東市○○路七○號乙○○住處前查獲，因認被告涉犯竊盜罪
    嫌，而開始偵查，並於同年月十日，以九十年度偵字第一六四號向本院提起公訴
    （繫屬案號：九十年易字第三六六號，以下稱「前案」），並經本院於九十一年
    三月二十七日判決無罪，公訴人不服提起上訴，經臺灣高等法院花蓮分院判決上
    訴駁回確定後，公訴人始於九十一年五月十六日，就被告另涉之刑法第三百三十
    七條侵占遺失物罪嫌，簽請他案偵辦，有簽呈一份附卷可參。是本件應審究者為
    ，公訴人於前案就竊盜之犯罪事實，所提起之公訴，與本件訴訟，其基本犯罪事
    實是否同一，此涉及追訴權之時效究係自何時開始計算。經查：
（一）公訴人前案於九十年九月十日，係就被告在臺東市區○○○○○路三七五巷二
      弄七之一號前、寶桑國小附近、中央市○○○○路等處之一），竊盜甲○○所
      使用之ＰＨＡ－九○八號機車車牌提起公訴，而本件公訴人係就被告涉嫌於臺
      東縣臺東市臺東火車站新站，侵占張良元所有之ＰＨＡ－九○八號機車車牌犯
      行提起公訴，二者之犯罪地點，相去甚遠，且臺東火車站新站亦非屬臺東市區
      ，此有臺東市地圖一紙在卷足憑。是前開訴訟與本件訴訟，其基本社會事實並
      不相同，依首揭說明，自非屬同一事實。
（二）雖按『侵占離本人持有之物罪』之行為人，對該物並未先具有委任管理等持有
      之關係，此與其他類型之侵占罪不同，而與『竊盜罪』相同，且所謂『侵占』
      與『竊盜』，俱以不法手段占有領得財物，其客觀構成要件之主要事實雷同，
      二罪復同以為自己或第三人不法之所有為主觀要件，同以他人之財物為客體，
      同為侵害財產法益之犯罪，罪質尚無差異，應認為具有同一性。」（最高法院
      八十六年度台非字第一八七號判決參照）。惟科刑或免刑之判決，得就起訴之
      犯罪事實，變更檢察官所引應適用之法條者，亦即必不變更起訴之犯罪事實，
      始得自由認定事實，適用法律（最高法院九十年度臺上字第一八○二號判例要
      旨可資參照）。綜上，必其基本之犯罪事實同一，方可認侵占罪及竊盜罪因同
      為財產法益之犯罪，罪質尚無差異，而予變更起訴法條，非謂公訴人所起訴被
      告涉嫌竊盜罪，經法院審理認被告所涉犯者為侵占罪，縱認所認定被告涉犯之
      時間、地點均不同，亦可認其具有同一性而任意變更起訴法條。綜上，公訴人
      就前開被告涉嫌竊盜犯行，與本件涉嫌侵占遺失物之罪嫌，其基本犯罪事實，
      非屬相同，已如前述，是自無刑事訴訟法第三百條之適用，而其基本犯罪事實
      ，既不相同，則其追訴權時效自應分別計算，不得以公訴人於九十年九月二日
      開始偵查前開竊盜罪嫌之時，為本件被告涉犯侵占罪嫌訴追之時點（臺灣高等
      法院七十七年法律座談會彙編刑事類提案第五十八號亦同此見解）。
三、本件被告被訴於九十年三月間，涉犯刑法第三百三十七條之侵占遺失物罪嫌，其
    最重本刑為罰金刑，其追訴權因一年不行使而消滅。公訴人既認被告之犯罪時間
    為九十年三月間，故其追訴時效時間，自以九十年三月間開始計算，惟本件公訴
    人於九十一年三月十六日方簽請他案偵辦，故其追訴權時效自已完成。
四、綜上所述，本件追訴權時效業已完成，揆諸首揭說明，爰不經言詞辯論，逕為免
    訴之判決。
據上論斷，應依刑事訴訟法第三百零二條第二款、第三百零七條，判決如主文：
中     華     民     國     九十二     年      四      月      十一     日
                                臺灣臺東地方法院刑事庭
                                      審判長法  官  陳弘能
                                            法  官  范乃中
                                            法  官  柯姿佐
右正本證明與原本無異。
如不服本判決，應於判決送達後十日內向本院提出上訴狀。（須附繕本）
「切勿逕送上級法院」
                                            書記官  蘇美琴
中     華     民     國     九十二     年      四      月      十五     日


司法院資訊處製作；財團法人民間司法改革基金會備份。
